臺灣士林地方法院交通事件裁定　　　　　　　　　九十二年度交聲字第一一四七號
　　原處分機關　台北市交通事件裁決所
　　異議人　即
　　受處分　人　甲○○
右列受處分人因違反道路交通管理處罰條例案件，對於台北市交通事件裁決所於民國
九十二年十一月十二日所為之裁決 (北市裁三字第裁二二─Ｚ00000000號）
，聲明異議，本院裁定如左：
    主  文
原處分關於記違規點數壹點之處分撤銷。
其餘異議駁回。
    理  由
一原處分意旨略以：異議人即受處分人甲○○於九十二年九月十七日五時二十分，駕
  駛二Ｄ─二四三五號自用小客車，並搭載魏志聰、林彩芸沿國道三號公路南向北方
  向行駛，於行經北向二十五‧一公里處時，因超速行駛，與在其前方車道由吳鍾坤
  駕駛之八Ｆ─六一九號拖吊車後車尾之升降拖吊輔助架發生撞擊，因而導致其搭載
  之魏志聰、林彩芸死亡，因認異議人有「在高速公路不遵管制之規定，而超速行駛
  ，並因而致人死亡」之違規，而依道路交通管理處罰條例第三十三條第一項、第二
  項、第六十三條第一項第一款（裁決書漏引第一款）規定，裁決罰鍰新台幣三千元
  ，吊銷駕駛執照，三年內禁考，並記違規點數一點。
二異議意旨略以：(一)由異議人肇事當日所駕自小客車停止之位置距護欄擦撞起點僅約
  十八公尺觀之，若比照汽車煞車距離，行車速度及道路摩擦係數對照表計算，異議
  人當時之車速約每小時六十公里左右，且當時因豪雨視線不佳，車行速度相當緩慢
  ，異議人根本無超速情事。(二)又肇事當日異議人係行駛於第三車道，因當時行駛於
  第二車道駕駛八Ｆ─六一九號拖吊車之吳鍾坤臨時變換車道，切入異議人所行駛之
  車道，同時該車後車尾之升降拖吊輔助架勾到異議人所駕駛自小客車之左前車頭安
  全桿，致拖吊車前安全桿掉落，導致自小客車失去控制，左前車頭遂撞擊拖吊車右
  後車尾，本件車禍係吳鍾坤駕駛不當所造成，與異議人是否超速無關，裁決機關不
  查，逕以裁罰，自有不當，為此聲明異議。
三駁回部分：
  (一)按汽車行駛於高速公路，而不遵管制之規定者，處汽車駕駛人新臺幣三千元以上
    六千元以下罰鍰。汽車駕駛人有前項情形，因而致人重傷或死亡者，吊銷其駕駛
    執照；又汽車駕駛人，曾依第三十三條第二項之規定吊銷駕駛執照者，三年內不
    得考領駕駛執照；高速公路交通管制規則，由交通部會同內政部定之，此道路交
    通管理處罰條例第三十三條第一項、第二項、第六十七條第二項、第九十二條分
    別定有明文。次按汽車行駛高速公路，應依速限標誌指示。但遇有濃霧、濃煙、
    強風、大雨或其他特殊狀況，致能見度甚低時，其時速應低於四十公里或暫停路
    肩，此高速公路交通管制規則第五條第一項分別定有明文。
  (二)查異議人即受處分人甲○○於九十二年九月十七日五時二十分，駕駛二Ｄ─二四
    三五號自用小客車，並搭載魏志聰、林彩芸沿國道三號公路南向北方向行駛，於
    行經二十五‧一公里處時，與在其前方減速車道由吳鍾坤駕駛之八Ｆ─六一九號
    拖吊車後車尾之升降拖吊輔助架發生碰撞，其搭載之魏志聰、林彩芸並因此車禍
    而死亡等情，業據證人吳鍾坤、魏志聰之父魏銘進、林彩芸之母江靜蓉分別於本
    院調查及警詢中陳明，並有道路交通事故現場圖、內政部警政署國道公路警察局
    第六警察隊九十三年三月三十日公警國六(九)字第0930001707號函送之車禍現場照
    片在卷可參。堪認異議人駕車於前開時、地發生車禍，並因而使其搭載之魏志聰
    、林彩芸死亡。
  (三)次查異議人自承：車禍發生時伊行車速度約一百公里出頭，不會超過一百零五公
    里等語（見九十二年九月十一日警詢筆錄）。再查國道三號北向二十五‧一公里
    處時速限速九十公里，於九十二年九月十七日五時二十分國道三號北向二十五‧
    一公里處，天候正下大雨，視線模糊等情，業據異議人、證人吳鍾坤及吳淑春（
    為吳鍾坤之妻，本件車禍時與吳鍾坤同車）分別於警詢、本院庭訊陳明，並為異
    議人在聲明異議狀中載明，且有道路交通事故調查報告表在卷可參，堪認該路段
    時速限速雖為九十公里，但本件車禍發生時，該處正下大雨且能見度甚低，揆諸
    前開高速公路交通管制規則第五條第一項之規定，當時行駛該處高速公路之汽車
    駕駛人其行駛之速度時速應低於四十公里或暫停路肩。查異議人在時速限速九十
    公里，且當時之天候情形依高速公路交通管制規則第五條第一項規定時速應低於
    四十公里或暫停路肩之路段，異議人卻以時速一百公里至一百零五公里之速度行
    駛，異議人自有行駛於高速公路，而不遵管制規定之違規。雖異議人辯稱：異議
    人肇事當日所駕自小客車停止之位置距護欄擦撞起點僅約十八公尺觀之，若比照
    汽車煞車距離，行車速度及道路摩擦係數對照表計算，異議人當時之車速約每小
    時六十公里左右云云，然何以依異議人所述之情形，可推出異議人當時車速僅約
    時速六十公里一情，並未見異議人提出依據，且查異議人車禍當時若非以時速一
    百公里至一百零五公里之速度行駛，衡情異議人自不會於警局為上開之供述，再
    異議人駕駛之二Ｄ─二四三五號自用小客車因本件車禍而發生嚴重凹陷變形之損
    害，此參前開警局函送之照片自明，衡情若非異議人以高速行駛，其二Ｄ─二四
    三五號自用小客車當不致受如此嚴重之凹損。是自難以其毫無憑據之推論，而認
    異議人於警詢任意性之供述不可採，異議人嗣於本院所述，顯為卸責之詞，不足
    採信。
  (四)就本件車禍之原因，異議人辯稱係：當時行駛於第二車道駕駛八Ｆ─六一九號拖
    吊車之吳鍾坤臨時變換車道，切入異議人所行駛之車道，同時該車後車尾之升降
    拖吊輔助架勾到異議人所駕駛自小客車之左前車頭安全桿，致拖吊車前安全桿掉
    落，導致自小客車失去控制，左前車頭遂撞擊拖吊車右後車尾，本件車禍係吳鍾
    坤駕駛不當所造成云云，證人吳鍾坤及其妻吳淑春則稱：當時吳鍾坤一直駕車行
    駛在減速車道，並無變換車道，突然後面碰一聲，待吳鍾坤控制車速，下車察看
    後，才知遭異議人碰撞云云，而經承辦異議人所涉本件過失致死案件之國防部北
    部地方軍事法院檢察署軍事檢察官送鑑定，台灣省台北縣區車輛行車事故鑑定委
    員會鑑定結果認：依甲○○（即異議人）、吳鍾坤所駕駛車輛車損之情形及掉落
    物位置研判，吳鍾坤車於車禍發生前，正進行變換車道之駕駛行為（由外側車道
    變換至減速車道減速中），跟行於後之甲○○車發現後，因甲○○車速高於吳鍾
    坤之車速，甲○○見狀採行向右閃避，抑或強行由右側超越，惟因前行車道淨寬
    不足，甲○○車煞車減速中，左前車頭保險桿與吳鍾坤車右後車拖吊桿之車輪固
    定器產生第一次接觸，導致甲○○車左前保險桿往前方拉扯損壞，甲○○車循順
    時鐘方向旋轉，甲○○車後車尾再撞擊吳鍾坤拖吊車之左後拖吊拉桿之同時左前
    車頭撞擊右側護欄，吳鍾坤車左後側遭撞擊後，車身向左傾斜，且右後側將甲○
    ○車前保險桿拖行（沿途留刮地痕跡）由減速車道滑向中線車道之可能性較高等
    情，有該會九十三年三月二十六日北鑑字第930626號函在卷可稽，經該軍事檢察
    官再送台灣省車輛行車事故覆議鑑定委員會鑑定，該會雖以依卷證資料無法重建
    研判肇事實情，而未予鑑定，惟認不能排除甲○○駕駛之自小客車於外側車道內
    車尾遭外力撞擊後，車身失控向右偏入減速車道內，致甲○○車頭左前角撞擊吳
    鍾坤拖吊車左後角之可能性等情，有該會九十三年六月十八日府覆議字第931041
    5 號函在卷可考。依上，本件車禍發生之真正原因雖不能確定，仍待承辦異議人
    、吳鍾坤涉嫌過失致死之司法機關調查認定（異議人部分已據國防部北部地方軍
    事法院檢察署軍事檢察官以九十三年訴字第一二九號起訴，有該起訴書在卷可參
    ，現尚未判決；吳鍾坤部分現由台灣台北地方法院檢察署檢察官以九十三年度偵
    字二四八二號偵查中），惟可確定者，乃不論車禍發生之原因為何，倘異議人於
    車禍發生時，依前開規定，不超速行駛，則其於發生任何狀況時，應能煞停該其
    駕駛之車，或雖無法煞停，但若低速行駛，異議人所駕駛之車，絕不致遭嚴重凹
    陷變形之損害，而坐在其車內之魏志聰及林彩芸即不會因本件車禍而死亡。是異
    議人確有在高速公路不遵管制之規定，而超速行駛，並因而致人死亡之違規，從
    而裁決機關依道路交通管理處罰條例第三十三條第一項、第二項、第六十七條第
    二項之規定，裁處異議人罰鍰新台幣三千元，吊銷駕駛執照，三年內禁考之處分
    ，並無不合，異議人此部分聲明異議，並無理由應予駁回。
四撤銷部分：
  (一)汽車駕駛人有違反第三十三條規定之情形者，除依原條款處罰鍰外，並予記違規
    點數一點，惟依前項各條款，已受吊扣或吊銷駕駛執照處分者，不予記點，此道
    路交通管理處罰條例第六十三條第一項第一款、第二項定有明文。
  (二)經查：本件異議人既因違反道路交通管理處罰條例第三十三條第二項規定而已受
    吊銷駕駛執照之處分，揆諸前開規定，自不得再予記點，原處分機關再予記違規
    點數一點之處分，自有不當，此部分之處分自應予撤銷。
五據上論斷，應依道路交通案件處理辦法第十九條、第二十條，裁定如主文。
中　　　華　　　民　　　國　　九十三　　年　　　七　　　月　　　十二　　日
                              臺灣士林地方法院交通法庭
                                  法  官  江  翠  萍
右正本證明與原本無異。
如不服本裁定應於送達後五日內向本院提出抗告狀。
                                  書記官  范  淑  芬
中　　　華　　　民　　　國　　九十三　　年　　　七　　　月　　　十三　　日
